【裁判字號】    98,易,1492
【裁判日期】    990428
【裁判案由】    竊盜
【裁判全文】
臺灣臺南地方法院刑事判決              98年度易字第1492號
公  訴  人  臺灣臺南地方法院檢察署檢察官
被      告  戊○○
上列被告因竊盜案件，經檢察官提起公訴（98年度偵字第10102號）
，本院判決如下：
    主  文
戊○○無罪。
    事實及理由
一、公訴意旨：戊○○基於意圖為自己不法所有之犯意，持客觀
    上足對人之生命、身體、安全構成威脅，具有危險性之中型
    剪刀1支，於民國98年6月4日下午3時許，至臺南縣山上鄉玉
    峰村張德勝所有果園內，以自備之中型剪刀將電纜線剪斷，
    竊取張德勝所有之2條電纜線，得手後隨即逃離現場，並將
    所竊得之物載往他處變賣。嗣為張德勝發覺，報警循線查獲
    。因認被告戊○○涉犯刑法第321條第1項第3款竊盜罪嫌云
    云。
二、按犯罪事實應依證據認定之，無證據不得認定犯罪事實；又
    不能證明被告犯罪或其行為不罰者，應諭知無罪之判決，刑
    事訴訟法第154條第2項第301條第1項分別定有明文。又所
    謂認定犯罪事實之證據，係指足以認定被告確有犯罪行為之
    積極證據而言，該項證據自須適合於被告犯罪事實之認定，
    始得採為斷罪之資料；且如未能發現相當確實證據，或證據
    不足以證明，自不能以推測或擬制之方法，以為裁判之基礎
    ；而認定犯罪事實所憑之證據，雖不以直接證據為限，間接
    證據亦包括在內，然而無論直接證據或間接證據，其為訴訟
    上之證明，須於通常一般人均不致有所懷疑，而得確信其為
    真實之程度者，始得據為有罪之認定，倘其證明尚未達到此
    一程度，而有合理之懷疑存在時，即難遽採為不利被告之認
    定（最高法院76年臺上字第4986號判例參照）。另刑事訴訟
    法第161條第1項規定：檢察官就被告犯罪事實，應負舉證責
    任，並指出證明之方法。因此，檢察官對於起訴之犯罪事實
    ，應負提出證據及說服之實質舉證責任。倘其所提出之證據
    ，不足為被告有罪之積極證明，或其指出證明之方法，無從
    說服法院以形成被告有罪之心證，基於無罪推定之原則，自
    不能為被告有罪之判決（最高法院92年臺上字第128號判例
    參照）。
三、本件公訴人認被告戊○○涉有上開犯行，無非以上開事實有
    ：(1)被告於警詢及偵查中之供述。(2)告訴人張德勝之指訴。
    (3)臺南縣警察局善化分局之查證報告、查訪照片、相關位置
    圖。(4)現場照片16張等為證。訊據被告堅決否認有攜帶兇器
    竊盜情事，辯稱：伊去左鎮買芒果，當天下大雨，在水溝附
    近有電線浮出路面很危險，就有路人要伊幫忙處理，所以伊
    才會把電線整捆捲起，電線尾端有樹枝纏住，伊才拿車上的
    剪水果枝的剪刀出來剪，再送到資源回收場賣等語。
四、證據能力部分：按被告以外之人於審判外之言詞或書面陳述
    ，除法律有規定者外，不得作為證據；又被告以外之人於審
    判外之陳述，雖不符刑事訴訟法第159條之1至第159條之4之
    規定，而經當事人於審判程序同意作為證據，法院審酌該言
    詞陳述或書面陳述作成時之情況，認為適當者，亦得為證據
    ，刑事訴訟法第159條第1項、第159條之5第1項分別定有明
    文。本件被告於本院審判程序時，就本判決所引用檢察官提
    出之各項傳聞證據，均明示同意有證據能力，本院審酌各該
    證據並非違法取得，復無意思不自由情形，故認有證據能力
    ，合先敘明。
五、經查：
  (一)被害人張德勝雖於警訊時證述：98年6月6日上午，在臺南縣
    山上鄉玉峰村坊果園巡視時，就發現果園內之電纜線被剪斷
    遭竊等語（見臺南縣警察局善化分局98年9月2日函附之警詢
    筆錄）；復於本院審理時亦具結證稱：「（問：你在巡視果
    園時，有無看過被告在附近？）沒有看過被告。遭竊當天是
    因為有下雨，所以我沒有去巡視，才會失竊。…（問：報案
    時，警察是讓你看電纜線還是照片？）是看電纜線照片，照
    片中電纜線是放置在車上，印象中被告站在車邊，有被拍下
    來。那個照片是善化分局寄給山上派出所，用來讓我指認的
    。（問：警察提示給你看的照片，你是因為電纜線也是三條
    電線組成，所以你認為是你的電線？）是。」等語（見本院
    卷第42頁）。依證人乙○○上開證述可知，其並未親眼目睹
    被告行竊，而係發現其所有電纜線失竊報警後，依警方所提
    供之照片，指認被告使用之小貨車上放置之電纜線與其失竊
    電纜線外觀、長度相似等情。另依證人即承辦本案之警員甲
    ○○、己○○亦於本院審理時具結證稱，因於98年6月5日查
    獲被告戊○○另涉犯毒品危害防制條例案件時，曾在被告使
    用小貨車發現有電纜線1捆，嗣後又有被害人報案指稱電纜
    線失竊，而將上開刑案搜證照片供被害人指認，因被害人指
    出照片所示之電纜線與其所失竊之電纜線相同，因此推認上
    開竊案為被告所為等情。是以，被告所持之電纜線是否為被
    害人所有及被告是否有竊盜之行為，證人乙○○、甲○○、
    己○○之上開證言，均非屬直接證據，而無法證明，充其量
    僅得證明被告曾持有與被害人失竊相類似之電纜線，致於竊
    盜部分，則必須有更積極之證據以資證明。
  (二)次查，依證人即被害人張德勝及證人即資源回收場之從業人
    員丁○○到庭證述（見本院卷第42、44頁），被害人失竊如
    臺南縣警察局善化分局98年9月2日函附之照片編號3、4、11
    所示之電纜線，為電器行出售之一般電線，是被告戊○○使
    用之小貨車所放置電纜線是否被害人失竊之物，尚有疑異。
    率此，公訴人指被告有加重竊盜之犯行，顯乏積極證據足資
    證明犯罪事實，基於罪疑唯有利於被告原則，自應為被告有
    利方向之認定。至於，被告雖於本院審理中，均無法陳報該
    日要求被告剪除電纜線之人，然我國刑事訴訟採無罪推定原
    則（刑事訴訟法第154條第1項參照），被告本無自證無罪之
    義務，自不能徒以被告無法交代上開證人之正確年籍資料以
    供本院傳訊，即謂被告確有上揭竊盜犯行。
六、綜上所述，公訴人所舉之證據，尚未達於通常一般之人均不
    致有所懷疑，而得確信其為真實之程度，並無法說服本院形
    成被告有罪之心證。本院復查無其他積極證據足資被告有上
    揭竊盜犯行，檢察官在本院亦無其他積極舉證，是經本院詳
    細審酌本案卷內之全部證據後，認為仍無從為有罪之確信，
    則既屬不能證明被告犯罪，爰依上揭規定，應諭知被告無罪
    之判決。
據上論斷，應依刑事訴訟法第301條第1項，判決如主文。
本案經檢察官丙○○到庭執行職務。
中    華    民    國    99    年    4     月    28    日
                  刑事第七庭    法  官  田幸艷
以上正本證明與原本無異。
如不服本判決應於收受本判決後10日內向本院提出上訴書狀，並
應敘述具體理由。其未敘述上訴理由者，應於上訴期間屆滿後20
日內向本院補提理由書狀（均須按他造當事人之人數附繕本）「
切勿逕送上級法院」。
                                書記官  莊文茹
中    華    民    國    99    年    4     月    28    日

司法院資訊處製作；財團法人民間司法改革基金會備份。
